臺灣高雄地方法院刑事判決　　　　　　　100年度易字第165號
公　訴　人　臺灣高雄地方法院檢察署檢察官
被　　　告　傅聖傑
選任辯護人　鄭瑞崙律師
被　　　告　吳汶桓
　　　　　　紀閔耀
上列被告等因竊盜等案件，經檢察官提起公訴（99年度偵字第35
683 號）、追加起訴（100 年度蒞字第1264號），嗣因被告等就
被訴事實為有罪之陳述，經本院告知簡式審判程序意旨，並聽取
公訴人及被告之意見後，本院裁定依簡式審判程序審理，判決如
下：
    主  文
傅聖傑犯攜帶兇器竊盜罪，處有期徒刑陸月，如易科罰金，以新
臺幣壹仟元折算壹日，扣案之T 型扳手壹支沒收；又犯攜帶兇器
竊盜罪，未遂，處有期徒刑肆月，如易科罰金，以新臺幣壹仟元
折算壹日，扣案同前T 型扳手壹支沒收；又犯竊盜罪，處有期徒
刑貳月，如易科罰金，以新臺幣壹仟元折算壹日，扣案之機車鑰
匙壹支沒收。應執行有期徒刑拾壹月，如易科罰金，以新臺幣壹
仟元折算壹日，扣案之T 型扳手、機車鑰匙各壹支均沒收。緩刑
年，緩刑期間付保護管束，並應接受法治教育課程場，且應
向檢察官指定之公益團體、地方自治團體或社區提供壹佰伍拾小
時之義務勞務。
吳汶桓共同犯搬運贓物罪，處有期徒刑貳月，如易科罰金，以新
臺幣壹仟元折算壹日；又共同犯收受贓物罪，處有期徒刑貳月，
如易科罰金，以新臺幣壹仟元折算壹日。應執行有期徒刑月，
如易科罰金，以新臺幣壹仟元折算壹日。緩刑貳年，緩刑期間付
保護管束，並應接受法治教育課程貳場，且應向檢察官指定之公
益團體、地方自治團體或社區提供壹佰小時之義務勞務。
紀閔耀共同犯搬運贓物罪，處有期徒刑貳月，如易科罰金，以新
臺幣壹仟元折算壹日；又共同犯收受贓物罪，處有期徒刑貳月，
如易科罰金，以新臺幣壹仟元折算壹日。應執行有期徒刑月，
如易科罰金，以新臺幣壹仟元折算壹日。緩刑貳年，緩刑期間付
保護管束，並應接受法治教育課程貳場，且應向檢察官指定之公
益團體、地方自治團體或社區提供壹佰小時之義務勞務。
    事  實
一、傅聖傑意圖為自己不法之所有，先於(一)民國99年11月27日凌
    晨2 時2 分許，騎乘其所有車牌號碼799-ENR 號普通重型機
    車（下稱系爭機車）行經高雄市左營區○○○路117 號前，
    見四下無人，遂持其所有客觀上對人之生命、身體、安全具
    有危險性可供兇器使用之T 型扳手1 支，破壞黃秀美所有停
    放於該處空地之車牌號碼YG-5207 號自用小客車之鑰匙孔以
    開啟車門後（毀損部分，業經撤回告訴，由本院另諭知不受
    理之判決），以上開T 型扳手插入該車方向盤電源孔發動引
    擎之方式竊取該車，得手後供己代步使用；復於(二)99年11月
    27日（起訴書誤載為99年1 月27日）凌晨2 時14分許，駕駛
    竊得上開之車牌號碼YG-5207 號自用小客車行經高雄巿左營
    區○○○路103 號前時，因見停放在該處王珮瑜所有之車牌
    號碼ZP-9218 號之自用小客車，較其先前所竊得上開車牌號
    碼YG-5207 號自用小客車更為新穎，竟又另萌歹念，持其所
    有上開客觀上對人之生命、身體、安全具有危險性可供兇器
    使用之T 型扳手1 支，破壞該車鑰匙孔著手竊取之際（毀損
    部分，業經撤回告訴，由本院另諭知不受理之判決），適為
    王珮瑜查覺並高聲斥責，傅聖傑乃倉皇駕駛其所竊得車牌號
    碼YG-5207 號自用小客車逃離而未得逞。而吳汶桓、紀閔耀
    均明知上開車牌號碼YG-5207 號自用小客車係傅聖傑所竊得
    之贓物，竟共同基於搬運贓物之犯意聯絡，於99年11月27日
    凌晨2 時10分許，在高雄市○○區○○路46巷27號前搭乘由
    傅聖傑駕駛之上開車牌號碼YG-5207 號自用小客車在高雄巿
    區兜風後（尚無證據證明吳汶桓、紀閔耀於搭乘該車之過程
    中，有參與傅聖傑著手竊取ZP-9218 號之自用小客車之犯行
    ），因傅聖傑欲至高雄市左營區○○○路117 號前空地騎乘
    先前停放於該處之系爭機車返家，兩人即在傅聖傑於同日凌
    晨2 時25分許（補充理由書及追加起訴書均誤載為凌晨2 時
    13分許）將上開車牌號碼YG-5207 號自用小客車駛至高雄市
    左營區○○○路103 號前（補充理由書及追加起訴書均誤載
    為高雄市左營區○○○路117 號前），下車自行前往系爭機
    車停放處欲騎車返家後，接續推由紀閔耀駕駛車牌號碼YG-5
    207 號自用小客車，搭載吳汶桓前往高雄市左營區○○○路
    海功路42巷口旁之聖心幼稚園而共同搬運之，嗣於同日凌晨
    2 時48分許至該址後，即將該自用小客車交還傅聖傑，傅聖
    傑乃將之藏放於高雄市○○區○○路左營高中對面之空地。
二、傅聖傑另意圖為自己不法之所有，於99年11月28日凌晨3 時
    18分許，復持其所有之系爭機車鑰匙1 支，插入蘇一明所有
    停放於高雄市○○區○○路與民利街口車牌號碼9879-QS 號
    自用小客車之鑰匙孔開啟該車車門，再以上開鑰匙插入該車
    方向盤電源孔發動引擎而竊得該車供己代步使用。而吳汶桓
    與紀閔耀復明知上開車牌號碼9879-QS 號自用小客車亦屬傅
    聖傑所竊得之贓物，竟又共同基於收受贓物之犯意聯絡，於
    99年11月28日凌晨4 時許，在高雄市○○區○○路46巷27號
    前，搭乘由傅聖傑駕駛之該輛車牌號碼9879-QS 號自用小客
    車兜風後，接續於同日凌晨某時許，在位於高雄市鼓山區○
    ○○路97號之明誠高級中學對面，自傅聖傑處收受該車而共
    同持有之，兩人即推由紀閔耀駕駛該車至位於高雄市左營區
    ○○○路2 號之屏山國小對面巷內某處藏放，於99年11月28
    日中午12時許，再推由紀閔耀駕駛該車搭載吳汶桓前往位於
    高雄巿左營區「四海一家」餐廳旁之棒球場觀看友人打棒球
    ，嗣於同日晚上10時許，在明誠高級中學對面將該車返還予
    傅聖傑，傅聖傑乃將該車藏放於高雄市○○區○○路與美明
    路口旁空地。嗣因黃秀美、王珮瑜、蘇一明先後報警處理，
    經警調閱路口監視器畫面後，始循線查知上情，並扣得傅聖
    傑所有供其違犯如事實欄一(一)、(二)所示攜帶兇器竊盜、攜帶
    兇器竊盜未遂犯行之上開T 型扳手1 支，及傅聖傑所有供其
    違犯如事實欄二所示竊盜犯行之系爭機車鑰匙1 支。
三、案經黃秀美、王珮瑜、蘇一明訴由高雄市政府警察局左營分
    局移送臺灣高雄地方法院檢察署檢察官偵查起訴。
    理  由
一、本件被告傅聖傑、吳汶桓、紀閔耀所犯均係死刑、無期徒刑
    、最輕本刑為3 年以上有期徒刑以外之罪，其於準備程序就
    被訴事實為有罪之陳述，經本院告知簡式審判程序之旨，並
    聽取其與檢察官之意見後，認無不得或不宜改依簡式審判程
    序進行之情事，依刑事訴訟法第273 條之1 第1 項規定，裁
    定進行簡式審判程序，合先敘明。
二、上揭犯罪事實，業經被告傅聖傑、吳汶桓、紀閔耀均坦承不
    諱，核與證人即告訴人黃秀美、王珮瑜、蘇一明於警詢中之
    指訴情節大致相符，並有監視錄影器翻拍畫面共70張、贓物
    認領保管單、高雄巿政府警察局車輛尋獲電腦輸單各2 份存
    卷可參（見偵卷第56至90、40至41、54至55頁），復有T 型
    扳手、系爭機車鑰匙各1 支扣案可佐（見偵卷第34頁），足
    認被告等上開自白均核與事實相符，應堪採信。本件事證明
    確，被告等犯行堪以認定，均應依法論科。
三、論罪科刑：
  (一)按刑法第321 條第1 項第3 款之攜帶兇器竊盜罪，係以行為
    人攜帶兇器竊盜為其加重條件，此所謂兇器，其種類並無限
    制，凡客觀上足對人之生命、身體、安全構成威脅，具有危
    險性之兇器均屬之，且祇須行竊時攜帶此種具有危險性之兇
    器為已足，並不以攜帶之初有行兇之意圖為必要（最高法院
    79年台上字第5253號判例要旨參照）。本件被告傅聖傑所使
    用違犯如事實欄一(一)(二)所示犯行之扣案T 型扳手1 支，長約
    16公分，把手部分係塑膠材質，可供單手持握，柄端則係金
    屬材質，並有人為磨損之痕跡而略顯尖銳，並為質地堅硬之
    物等情，業經本院當庭勘驗明確（見本院卷第40頁），若持
    該T 型扳手任意揮砍，客觀上對人之生命、身體、安全自已
    構成威脅，顯為具有危險性之兇器無訛。又被告傅聖傑既持
    該T 型扳手於凌晨時分違犯如事實欄一(一)(二)所示犯行，衡諸
    常情，於行竊過程中，若遭事主或他人發現，被告傅聖傑極
    易持而行強，對於他人之生命、身體安全具有高度危險性，
    足認被告攜帶該T 型扳手，確有持以行兇之可能，而該當刑
    法第321條第1項第3款之加重條件。
  (二)按收受贓物罪為贓物罪之概括規定，凡與贓物罪有關，不合
    於搬運、寄藏、故買、牙保贓物，而其物因他人財產犯罪已
    成立贓物之後，有所收受而取得持有者均屬之，旨在處罰追
    贓之困難，並不以無償移轉所有權為必要（最高法院82年度
    台非字第188 號判決要旨參照）。本件被告吳汶桓、紀閔耀
    於99年11月28日凌晨4 時許，在高雄市○○區○○路46巷27
    號前，搭乘由同案被告傅聖傑駕駛之該輛車牌號碼9879-QS
    號自用小客車兜風後，接續於同日某時許在明誠高級中學對
    面，自傅聖傑處收受該車而共同持有之，後推由被告紀閔耀
    駕駛該車藏放，並於99年11月28日中午12時許由被告紀閔耀
    駕駛該車搭載被告吳汶桓至棒球場觀看棒球，嗣於同日晚間
    10時許將該車交還傅聖傑，雖被告吳汶桓、紀閔耀未取得該
    車之所有權，然確已因傅聖傑之交付行為而共同取得對該車
    之持有，嗣並基此共同持有關係，接續共同使用該車直至交
    還傅聖傑止，揆諸上開說明，其等上開所為自屬收受贓物無
    疑。
  (三)本件被告傅聖傑行為後，刑法第321條第1項業於100年1月26
    日修正公布，並於同年月28日生效施行。按行為後法律有變
    更者，適用行為時之法律，但行為後之法律有利於行為人者
    ，適用最有利於行為人之法律，刑法第2 條第1 項定有明文
    。查修正前刑法第321 條第1 項規定：「犯竊盜罪而有左列
    情形之一者，處6 月以上、5 年以下有期徒刑：一、於夜間
    侵入住宅或有人居住之建築物、船艦或隱匿其內而犯之者。
    二、毀越門扇、牆垣或其他安全設備而犯之者。三、攜帶兇
    器而犯之者。四、結夥三人以上而犯之者。五、乘火災、水
    災或其他災害之際而犯之者。六、在車站或埠頭而犯之者」
    ；修正後刑法第321 條第1 項則規定：「犯竊盜罪而有下列
    情形之一者，處6 月以上、5 年以下有期徒刑，得併科新臺
    幣10萬元以下罰金：一、侵入住宅或有人居住之建築物、船
    艦或隱匿其內而犯之者。二、毀越門扇、牆垣或其他安全設
    備而犯之者。三、攜帶兇器而犯之者。四、結夥三人以上而
    犯之者。五、乘火災、水災或其他災害之際而犯之者。六、
    在車站、埠頭、航空站或其他供水、陸、空公眾運輸之舟、
    車、航空機內而犯之者」，經比較新舊法之規定，新法法定
    刑除增加「得併科10萬元以下罰金」之罰金刑外，並刪除原
    第1 款「於夜間」之要件，且就第6 款增加「航空站、其他
    供水、陸、空公眾運輸之舟、車、航空機內」之要件，核均
    屬加重刑罰或擴大加重竊盜構成要件之涵攝範圍，是修正後
    刑法第321 條第1 項之規定並未較有利於行為人，自應適用
    修正前刑法第321 條第1 項之規定。
  (四)核被告傅聖傑如事實欄一(一)所為，係犯修正前刑法第321 條
    第1 項第3 款之攜帶兇器竊盜罪、如事實欄一(二)所為，係犯
    修正前刑法第321 條第2 項、第1 項第3 款之攜帶兇器竊盜
    未遂罪、如事實欄二所為，係犯刑法第320 條第1 項之竊盜
    罪；核被告吳汶桓、紀閔耀如事實欄一所為，均係犯刑法第
    349 條第2 項之搬運贓物罪、如事實欄二所為，均係犯刑法
    第349 條第1 項之收受贓物罪。公訴意旨原以被告吳汶桓、
    紀閔耀於99年11月27日凌晨2 時10分許在高雄市○○區○○
    路46巷搭乘由被告傅聖傑駕駛之上開車牌號碼YG-5207 號自
    用小客車在高雄巿區兜風後，接續於同日凌晨2 時25分許改
    由被告紀閔耀駕駛車牌號碼YG-5207 號自用小客車，搭載被
    告吳汶桓前往高雄市左營區○○○路海功路42巷口旁之聖心
    幼稚園而搬運之，嗣於該址將該車交予被告傅聖傑之犯行，
    係犯刑法第349 條第1 項之收受贓物罪嫌，惟公訴人於本院
    審理時業已陳述、論告本件起訴之事實該當於同條第2 項之
    搬運贓物罪，並自行更正起訴法條，本院自無庸再變更公訴
    人起訴之法條。被告吳汶桓、紀閔耀就其等所犯上開搬運、
    收受贓物犯行，均有犯意聯絡及行為分擔，皆應各論以共同
    正犯。被告傅聖傑所犯上開攜帶兇器竊盜、攜帶兇器竊盜未
    遂、竊盜犯行、被告吳汶桓、紀閔耀所犯搬運、收受贓物犯
    行，犯意各別，行為互殊，均應予分論併罰。又被告傅聖傑
    所犯如事實欄一(二)所示犯行，其雖已持扣案之T 型扳手破壞
    車牌號碼ZP-9218 號自用小客車之鑰匙孔，而可認已著手於
    攜帶兇器竊盜行為，惟尚未竊得該車即為車主王珮瑜發覺而
    倉皇逃逸，其犯罪尚屬未遂，爰依刑法第25條第2 項規定，
    就如事實欄一(二)所示犯行，按既遂犯之刑減輕之。被告傅聖
    傑之辯護人雖另以被告傅聖傑罹患邊緣性智能障礙，有注意
    力不足、過動症及輕度憂鬱症等精神上疾病，認為被告傅聖
    傑於犯罪時精神狀況顯較一般常人低落，而請求依刑法第19
    條規定減輕其刑云云，惟查，被告傅聖傑罹有上開疾病乙情
    ，固有高雄醫學大學附設中和紀念醫院所出具之診斷證明書
    1 紙可證，然被告傅聖傑於本院審理時業已自陳：因伊騎車
    約朋友，但朋友不願出來，所以才想說要偷車載朋友出去玩
    ，伊在偷車時知道自己在做什麼，當時也知道這是違法之事
    情，但因好奇所以還是偷了等語（見本院卷第16、78頁），
    並徵以被告傅聖傑就犯罪當時之情狀均能始終詳加描述無誤
    ，尚難認被告傅聖傑於行為時，有何因精神障礙而致其辨識
    行為違法之能力顯著減低之情形，自無從據以減輕其刑。爰
    審酌被告3 人均屬年輕力壯，本應戮力工作，尋求正當途徑
    賺取財物，被告傅聖傑竟因見告訴人等所有上開自用小客車
    共3 輛停放於路邊，即心生歹念，於深夜時刻分別違犯
    本件加重竊盜、竊盜犯行，而被告吳汶桓、紀閔耀皆明知上
    開車牌號碼YG-5207 、9879-QS 號自用小客車均屬被告傅聖
    傑所竊得之贓物，卻仍為前述搬運及收受之行為，影響社會
    治安，所為均無可取；惟念被告3 人犯後皆坦承犯行，態度
    良好，且於本案犯罪時均未曾受有期徒刑以上刑之宣告，有
    臺灣高等法院被告前案紀錄表3 份在卷可查，其等素行均屬
    尚佳，本院另審酌被告傅聖傑所竊得供給代步使用之車牌號
    碼YG-5207 號及9879-QS 號自用小客車均已經告訴人黃秀美
    、蘇一明領回，有贓物認領保管單2 紙在卷可佐，被告傅聖
    傑事後復積極與告訴人達成和解，並賠償告訴人所受損失，
    有和解書2 紙及委託書1 紙存卷足憑（見本院卷第57、59頁
    、偵卷第161 頁），以及被告吳汶桓、紀閔耀所搬運及收受
    之贓車僅2 輛，搬運及收受之時間復非甚長，並考量被告3
    人皆僅高中肄業，暨其等犯罪動機僅係將竊得之車輛供彼等
    一時玩樂之用，並未事後合謀銷贓等一切情狀，量處如主文
    所示之刑，並諭知易科罰金折算標準，併定其應執行刑，及
    如主文所示之易科罰金折算標準，以示懲儆。另扣案之T 型
    扳手、系爭機車之鑰匙各1 支，為被告傅聖傑所有分別供其
    持以違犯如事實欄一(一)(二)、如事實欄二所示犯行所用之物，
    業經被告傅聖傑供明在卷（見本院卷第16、93頁），爰均依
    刑法第38條第1 項第2 款之規定，分別於被告傅聖傑所違犯
    如事實欄一(一)(二)、如事實欄二主文項下宣告沒收。
  (五)另被告3 人於違犯本案時，均未曾因故意犯罪而受有期徒刑
    以上刑之宣告等情，有臺灣高等法院被告前案紀錄表共3 份
    附卷可參，茲念被告3 人年紀尚輕，智慮未周，僅因為供其
    等一時玩樂之用，而分別為本件竊盜、贓物犯行，致罹刑章
    ，事後皆已表達悔悟之意；又被告傅聖傑所犯罪行雖較其他
    2 人重大，惟已與上開告訴人皆達成和解並取得告訴人之諒
    解，有撤回告訴狀2 紙及委任書1 紙附卷可稽（見本院卷第
    56、58、161 頁），經此偵、審程序之教訓，信當知所警惕
    而無再犯之虞，因認對被告3 人所宣告之刑均以暫不執行為
    適當，爰均依刑法第74條第1 項第1 款之規定，分別諭知被
    告傅聖傑緩刑3 年、被告吳汶桓、紀閔耀2 年，以勵自新；
    並斟酌被告3 人所犯已對社會治安造成一定程度之影響，為
    確保其等能記取教訓並建立尊重法治之正確觀念，認仍有課
    予一定負擔之必要，爰均依刑法第74條第2 項第5 款之規定
    ，命被告傅聖傑應向檢察官指定之公益團體、地方自治團體
    或社區提供150 小時之義務勞務，被告吳汶桓、紀閔耀則均
    應向上開團體或社區提供100 小時之義務勞務，並依同條項
    第8 款規定，命被告傅聖傑應受法治教育課程3 場、被告吳
    汶桓、紀閔耀應受法治教育課程2 場，以期確保被告3 人能
    建立良好之法治觀念，並生適度警惕之效。又因本院對被告
    3 人為刑法74條第2 項第5 款提供義務勞務及同條項第8 款
    預防再犯所為必要命令之宣告，是併依刑法第93條第1 項第
    2 款之規定，諭知於緩刑期間付保護管束，附此敘明。
據上論斷，應依刑事訴訟法第273條之1第1 項、第299條第1項前
段，修正前刑法第321 條第1 項第3 款、第2 項，刑法第2 條第
1 項前段、第28條、第320 條第1 項、第349 條第1 項、第2 項
、第25條第2 款、第41條第1 項前段、第8 項、第51條第5 款、
第9 款、第38條第1 項第2 款、第74條第1 項第1 款、第2 項第
5 款、第8 款、第93條第1 項第2 款，刑法施行法第1 條之1 ，
判決如主文。
本案經檢察官陳筱茜到庭執行職務。
中    華    民    國   100    年    3     月    24    日
                  刑事第十五庭  法  官  許勻睿
以上正本證明與原本無異。
如不服本判決應於收受判決後10日內向本院提出上訴書狀，並應
敘述具體理由。其未敘述上訴理由者，應於上訴期間屆滿後20日
內向本院補提理由書(均須按他造當事人之人數附繕本)「切勿逕
送上級法院」。
中    華    民    國   100    年    3     月    25    日
                                書記官  王芷鈴
附錄論罪科刑法條
修正前中華民國刑法第321條
（加重竊盜罪）
犯竊盜罪而有左列情形之一者，處6 月以上、5 年以下有期徒刑
：
一、於夜間侵入住宅或有人居住之建築物、船艦或隱匿其內而犯
    之者。
二、毀越門扇、牆垣或其他安全設備而犯之者。
三、攜帶兇器而犯之者。
四、結夥三人以上而犯之者。
五、乘火災、水災或其他災害之際而犯之者。
六、在車站或埠頭而犯之者。
前項之未遂犯罰之。
中華民國刑法第320條
（普通竊盜罪、竊佔罪）
意圖為自己或第三人不法之所有，而竊取他人之動產者，為竊盜
罪，處5年以下有期徒刑、拘役或5百元以下罰金。
意圖為自己或第三人不法之利益，而竊佔他人之不動產者，依前
項之規定處斷。
前2項之未遂犯罰之。
中華民國刑法第349條
（普通贓物罪）
收受贓物者，處 3 年以下有期徒刑、拘役或 5 百元以下罰金。
搬運、寄藏、故買贓物或為牙保者，處 5 年以下有期徒刑、拘
役或科或併科 1 千元以下罰金。
因贓物變得之財物，以贓物論。